【裁判字號】    92,訴,137
【裁判日期】    920207
【裁判案由】    毒品危害防制條例
【裁判全文】
臺灣臺中地方法院刑事判決                          九十二年度訴字第一三七號
    公  訴  人  臺灣臺中地方法院檢察署檢察官
    被      告  甲○○  男  三.
右列被告因毒品危害防制條例案件，經檢察官提起公訴（九十一年度毒偵字第三六九
二號），本院判決如左：
    主  文
甲○○連續施用第一級毒品，累犯，處有期徒刑拾月。扣案之第一級毒品海洛因貳包
（合計淨重零點參公克，包裝重零點肆貳公克）均沒收銷燬之，扣案之注射針筒貳支
、小剪刀壹把、橡膠軟管壹條均沒收。
    事  實
一、甲○○曾因違反槍砲彈藥刀械管制條例、竊盜等案件，分別經臺灣板橋地方法院
    與臺灣雲林地方法院判處有期徒刑一年二月，罰金六萬元與有期徒刑十月，並經
    臺灣板橋地方法院於民國八十九年九月十一日以八十九年度聲字第二一三五號刑
    事裁定定應執行有期徒刑一年十月，罰金六萬元，罰金如易服勞役，以銀元三百
    元折算一日確定，刑期起算日期為八十九年四月十二日，指揮書執畢日期為九十
    一年二月十一日，縮刑期滿日期為九十一年一月八日。且其前因施用毒品案件，
    經臺灣雲林地方法院裁定送觀察、勒戒後，認有繼續施用毒品之傾向，另經該院
    於八十八年十月十一日以八十八年度毒聲字第一二四一號刑事裁定令入戒治處所
    施以強制戒治，後經該院於八十九年三月十六日以八十九年度毒聲字第四五二號
    刑事裁定停止戒治所餘戒治期間付保護管束，而於八十九年十月十四日付保護管
    束期滿，旋由臺灣雲林地方法院檢察署檢察官於八十九年十月十九日（公告日期
    為八十九年十月二十四日），以八十九年度戒毒偵字第一六一號不起訴處分書為
    不起訴處分確定。詎其於前開不起訴處分後五年內，復基於施用第一級毒品海洛
    因之概括犯意，自九十一年十月間某日起至九十一年十一月二十三日十二時許止
    （起訴書誤載為至九十一年十一月二十二日止），在雲林縣某處田地內，或以礦
    泉水將第一級毒品海洛因稀釋後，再以注射針筒將稀釋後之第一級毒品海洛因注
    射於其手臂血管內或將第一級毒品海洛因放於香菸內再以打火機點燃香菸吸食之
    方式，每二、三天施用一次，連續施用第一級毒品海洛因多次。嗣於九十一年十
    一月二十三日十六時二十四分許，在國道一號公路后里收費站北向處，為執行收
    費站守望路檢勤務之公路警察局隊員喻志欽發覺其所搭乘黃吉煌所駕駛之車牌號
    碼為ＮＧ－３８１３號小自客貨車有偏斜現象，而攔下臨檢查獲上情，並扣得甲
    ○○所有供施用所餘之第一級毒品海洛因二小包（合計淨重０‧３０公克，包裝
    重０‧４２公克）及其所有供施用第一級毒品海洛因所用之注射針筒二支、小剪
    刀一把、橡膠軟管一條等物。後經臺灣臺中地方法院檢察署檢察官於九十一年十
    一月二十三日，以九十一年度聲戒字第一一五三號聲請書，向本院聲請裁定先令
    入戒治處所施以強制戒治。
二、案經內政部警政署國道公路警察局第三警察隊報請臺灣臺中地方法院檢察署檢察
    官偵查起訴。
    理  由
一、前揭事實業據被告甲○○於本院審理時坦承不諱，並經證人黃吉煌於警訊時、喻
    志欽於本院審理時證述在卷，復有國道公路警察局第三警察隊犯罪嫌疑人檢驗尿
    液編號與真實姓名對照認證書、國道公路警察局第三警察隊涉嫌毒品危害防制條
    例毒品初步檢驗報告單、彰化縣衛生局煙毒尿液檢驗成績書、扣押物品清單、臺
    灣雲林地方法院檢察署檢察官八十九年度戒毒偵字第一六一號不起訴處分書、臺
    灣臺中地方法院檢察署檢察官九十一年度聲戒字第一一五三號聲請書暨臺灣臺中
    地方法院檢察署刑案資料查註紀錄表、臺灣高等法院被告全國前案紀錄表等在卷
    可稽，另有第一級毒品海洛因二小包（合計淨重０‧３０公克，包裝重０‧４２
    公克）、注射針筒二支、小剪刀一把、橡膠軟管一條等扣案可資佐證。且被告於
    前開時、地經警查獲之白粉二包經送法務部調查局鑑定結果，確均含第一級毒品
    海洛因成分（合計淨重０‧３０公克，包裝重０‧４２公克），有法務部調查局
    九十一年十二月二十四日調科壹字第一二００一二三六五號鑑定通知書一份附於
    本院卷可憑。本件事證明確，被告犯行洵堪認定。
二、按「犯第十條之罪者，檢察官應先將被告送勒戒處所觀察、勒戒，其期間不得逾
    一月。」、「經觀察、勒戒後，無繼續施用毒品傾向者，應由檢察官為不起訴之
    處分；有繼續施用毒品之傾向者，由檢察官聲請法院裁定令入戒治處所施以強制
    戒治，其期間為一年。但自首者，得以保護管束代之」，毒品危害防制條例第二
    十條第一、二項定有明文。再按「依第二十條第二項強制戒治期滿或交付保護管
    束期滿，應由檢察官為不起訴之處分」、「依前項規定為不起訴處分後，五年內
    再犯第十條之罪者，不適用前項之規定。但應由檢察官聲請法院裁定先令入戒治
    處所施以強制戒治。三犯以上者，亦同」，毒品危害防制條例第二十三條第一、
    二項亦有明文。復按海洛因係毒品危害防制條例第二條第二項第一款所規定之第
    一級毒品。查被告前因施用毒品案件，經觀察、勒戒後，認有繼續施用傾向，而
    經送戒治處所強制戒治期滿，復經臺灣雲林地方法院檢察署檢察官為不起訴處分
    ，其於不起訴處分後五年內再有連續施用第一級毒品海洛因之犯行，業如前述，
    則被告係犯毒品危害防制條例第十條第一項之罪，殆無疑義。
三、核被告所為，係犯毒品危害防制條例第十條第一項之施用第一級毒品罪。其施用
    前持有第一級毒品海洛因之低度行為，已為施用之高度行為所吸收，不另論罪。
    被告先後多次施用第一級毒品海洛因之犯行，時間緊接，犯罪構成要件相同，顯
    係基於概括犯意為之，屬連續犯，依刑法第五十六條之規定，應以一罪論，並加
    重其刑。另查被告曾因違反槍砲彈藥刀械管制條例、竊盜等案件，分別經臺灣板
    橋地方法院與臺灣雲林地方法院判處有期徒刑一年二月，罰金六萬元與有期徒刑
    十月，並經臺灣板橋地方法院於八十九年九月十一日以八十九年度聲字第二一三
    五號刑事裁定定應執行有期徒刑一年十月，罰金六萬元，罰金如易服勞役，以銀
    元三百元折算一日確定，刑期起算日期為八十九年四月十二日，指揮書執畢日期
    為九十一年二月十一日，縮刑期滿日期為九十一年一月八日，此有前開臺灣臺中
    地方法院檢察署刑案資料查註紀錄表、臺灣高等法院被告全國前案紀錄表可憑；
    其於前案有期徒刑執行完畢後，五年以內再犯本件有期徒刑以上之罪，為累犯，
    應依刑法第四十七條之規定加重其刑，並遞加之。爰審酌被告犯罪之動機、目的
    、手段及其前經觀察、勒戒與強制戒治，並經檢察官不起訴處分後猶故態復萌，
    再次施用毒品不輟，無視於毒品對自身健康之戕害及國家對杜絕毒品犯罪之禁令
    ，惟施用毒品者均有相當程度之生理成癮性及心理依賴性，其犯罪心態與一般刑
    事犯罪之本質並不相同，應側重適當之醫學治療及心理矯治為宜，及被告犯罪後
    坦承犯行之態度等一切情狀，量處如主文所示之刑，以資懲儆。
四、前開扣案之第一級毒品洛因二包（合計淨重０‧３０公克，包裝重０‧４２公克
    ）為查獲之毒品，不問屬於犯人與否，均應依毒品危害防制條例第十八條第一項
    前段之規定宣告沒收銷燬之。又毒品危害防制條例第十八條第一項前段所稱「專
    」供施用毒品之器具，係指器具本身性質上「專」供施用毒品之用者為限，若通
    常可以供他項用途之器具，以之代用，或將本供為他用途之器具拼湊後，以供施
    用，均非屬之（見台灣高等法院八十八年法律座談會研討結果）；則被告於前開
    時、地為警查獲所扣得之注射針筒二支、小剪刀一把、橡膠軟管一條等物，雖係
    供被告施用第一級毒品海洛因之用，惟前開物品通常可供其他醫療上或日常生活
    上之用途，則尚不得依前開規定宣告沒收銷燬之；但前開扣案之注射針筒二支、
    小剪刀一把、橡膠軟管一條，均係被告所有供施用第一級毒品海洛因所用之物，
    業據被告供述在卷，爰依刑法第三十八條第一項第二款之規定，宣告沒收。又被
    告施用第一級毒品海洛因所用之打火機或其餘未扣案之注射針筒，均已丟棄，業
    據被告供述在卷（見本院九十一年一月三十日審判筆錄），且亦別無證據足資證
    明係違禁物，爰不另宣告沒收。
五、據上論斷，應依刑事訴訟法第二百九十九條第一項前段，毒品危害防制條例第十
    條第一項、第二十三條第二項、第十八條第一項前段，刑法第十一條、第五十六
    條、第四十七條、第三十八條第一項第二款，判決如主文。
中      華      民      國      九十二      年      二      月    七    日
                                臺灣臺中地方法院刑事第七庭
                                        法  官  陳  卿  和
右正本證明與原本無異。
如不服本判決，應於判決送達後十日內向本院提出上訴狀( 應附繕本 )，上訴於臺灣
高等法院臺中分院。
                                        書記官
中      華      民      國      九十二      年      二      月    七    日
【附錄本案論罪科刑法條全文】
毒品危害防制條例第十條第一項、第二項：
施用第一級毒品者，處六月以上五年以下有期徒刑。
施用第二級毒品者，處三年以下有期徒刑。


司法院資訊處製作；財團法人民間司法改革基金會備份。
